【裁判字號】    99,交聲,2394
【裁判日期】    990617
【裁判案由】    聲明異議
【裁判全文】
臺灣臺中地方法院交通事件裁定        99年度交聲字第2394號
原處分機關  交通部公路總局臺中區監理所豐原監理站
異  議  人
即受處分人  甲○○
上列異議人即受處分人因違反道路交通管理處罰條例案件，對於
交通部公路總局臺中區監理所豐原監理站民國99年4月13日所為
之處分（豐監稽違字第裁000000000000號裁決書），聲明異議
，本院裁定如下：
    主  文
異議駁回。
    理  由
一、按受處分人不服道路交通管理處罰條例第8條主管機關所為
    之處罰，得於接到裁決書之翌日起20日內，向管轄地方法院
    聲明異議；依道路交通管理處罰條例第87條規定向管轄法院
    聲明異議之期間，自裁決送達之翌日起算，並得依法扣除在
    途期間及聲請回復原狀；交通法庭認聲明異議不合法律上之
    程式或其異議權已喪失者，應以裁定駁回之。道路交通管理
    處罰條例第87條第1項、道路交通案件處理辦法第12條、第
    18條前段分別定有明文。而上開20日之期間乃法定不變期間
    ，如遲誤該期間，法院自應以聲明異議不合法律上程式，且
    無從補正，裁定駁回。
二、本件聲明異議意旨略以：伊因工作繁忙，不知行車執照上要
    驗車的日期，以致逾期，然而又未住戶籍地，未收到監理所
    牌照註銷通知書。經向監理所人員查詢，該通知書是大樓管
    理員所簽收的，本人也未收到通知書的情況下，造成牌照註
    銷，懇請查明，給予可重新驗車，伊不再有能力支付罰款等
    語。
三、本院認：
  (一)按處理違反道路交通管理事件，有關文書送達之程序，準
      用行政程序法送達之規定，違反道路交通管理事件統一裁
      罰標準及處理細則第5條定有明文；而行政程序法中對於
      文書送達，於應受送達人之住居所、事務所或營業所為之
      ；於應送達處所不獲會晤應受送達人時，得將文書付與有
      辨別事理能力之同居人、受僱人或應送達處所之接收郵件
      人員，行政程序法第72條第1項前段、第73條第1項亦分別
      定有明文。據此，於應送達處所不獲會晤應受送達人時，
      倘已依上開規定將文書付與有辨別事理能力之同居人、受
      僱人或應送達處所之接收郵件人員，即已發生合法送達之
      效力。至同居人、受僱人或應送達處所之接收郵件人員何
      時將文書轉交應受送達人，於合法送達之效力不生影響。
      而受公寓大廈管理委員會僱用之管理員，其所服勞務包括
      為公寓大廈住戶接收文件，性質上應屬全體住戶之受僱人
      （最高法院97年台抗字第624號裁定意旨參照）。又道路
      交通案件處理辦法第12條規定交通案件聲明異議之在途期
      間扣除，當事人非居住於處罰機關所在之鄉、鎮、市 (包
      括縣轄市、省轄市及院轄市)，但居住於受理聲明異議案
      件法院之管轄區域者，依本標準第2條第1款中之「地方法
      院在途期間」欄所載日數，扣除在途期間，法院訴訟當事
      人在途期間標準第4條第1款第2目亦規定甚明。
  (二)經本院依職權調閱異議人之個人基本資料查詢結果，其於
      民國85年11月2日起迄今確設籍於「臺中縣潭子鄉○○街
      111號5樓」，並無任何變更遷出紀錄乙節，有其個人基本
      資料查詢結果1紙附卷可稽；異議人雖陳稱：伊未住在戶
      籍地等語，惟其戶籍確實設於上揭地址許久，且其本人亦
      為該戶籍之戶長，此亦有全戶戶籍資料查詢結果1紙在卷
      可憑，縱使其後因故遷徙他處，仍未前往戶政機關辦理戶
      籍資料之異動，難認其已有廢止住所之積極意思表示。況
      且原舉發單位及公路監理機關既從未接獲受處分人任何變
      更駕籍地、車籍地或通訊地址之申請，客觀上亦無從查知
      異議人之居住處所有無遷徙，遂依現有之戶籍地址寄送本
      件裁決書，自不得指其送達程序有何違失。而異議人既已
      清楚得悉其戶籍地址尚在「臺中縣潭子鄉○○街111號5樓
      」，理當隨時注意有無重要文件或信函寄至該處，用以確
      保個人權益不致因訊息漏失而受損。惟異議人不思及此，
      猶放任包含本件裁決書在內之重要文件寄往上開戶籍地址
      而漠不關心，其自屬難辭其咎而應受歸責。本件原處分機
      關委託郵政機關郵務人員依上址遞送，於99年4月16日因
      不獲會晤應受送達人，將原處分文書交由異議人住所之「
      荔園華廈管理委員會」管理員詹明宗代為簽收等情，有交
      通部公路總局臺中區監理所豐原監理站裁決書及送達證書
      影本各1紙附卷可參，揆諸前揭說明，足認本件原處分裁
      決書於99年4月16日已合法送達。異議人未依道路交通管
      理處罰條例第87條第1項於接到裁決書之翌日起20日（本
      件異議人非居住於處罰機關所在之鄉、鎮、市，但居住於
      受理聲明異議案件法院之管轄區域，扣除在途期間3日為
      99年5月9日，惟該日乃星期日，順延至次一上班日即99年
      5月10日）內向本院聲明異議，遲至99年6月9日始提出聲
      明異議，卷附聲明異議狀中蓋有交通部公路總局臺中區監
      理所豐原監理站總收文章可參。本件異議權已喪失，且無
      從命為補正，應予駁回（至於異議人自承經濟能力不佳，
      而是否符合分期繳付罰款之條件，核應由原處分機關另行
      裁處，尚非本件所得審究，併予指明）。
據上論斷，應依道路交通管理處罰條例第87條第2項，道路交通
案件處理辦法第18條前段，裁定如主文。
中    華    民    國    99    年    6     月    17    日
                              交通法庭法  官  林世民
以上正本證明與原本無異
如不服本裁定應於送達後5日內向本院提出抗告狀
                                      書記官  紀俊源
中    華    民    國    99    年    6     月    17    日

司法院資訊處製作；財團法人民間司法改革基金會備份。
